【裁判字號】    98,交聲,913
【裁判日期】    980430
【裁判案由】    聲明異議
【裁判全文】
臺灣高雄地方法院交通事件裁定      98年度交聲字第913號
原處分機關  交通部公路總局高雄區監理所
異  議  人  甲○○
上列異議人因違反道路交通管理處罰條例案件，對於交通部公路
總局高雄區監理所於中華民國98年3 月25日所為之裁決處分（處
分案號：高監營裁字第裁80-Z00000000號）聲明異議，本院裁定
如下：
    主  文
原處分撤銷。
甲○○汽車駕駛人，汽車行駛於高速公路，未依規定變換車道，
處罰鍰新臺幣肆仟元，並記違規點數壹點。
    理  由
一、按汽車駕駛人，行駛於高速公路、快速公路或設站管制之道
    路，不遵使用限制、禁止、行車管制及管理事項之管制規則
    而未依規定行駛車道者，處新臺幣（下同）3,000 元以上
    6,000 元以下罰鍰，並記違規點數1 點，道路交通管理處罰
    條例第33條第1 項第3 款、第63條第1 項第1 款分別定有明
    文。再按汽車行駛高速公路及快速公路，其車道之使用，除
    因交通事故及道路施工依臨時或可移動標誌指示或交通勤務
    警察指揮外，應依設置之交通標誌、標線或號誌之規定，無
    設置者，大型車輛應行駛於外側車道。但得暫時利用緊臨外
    側車道之車道超越前車，高速公路及快速公路交通管制規則
    第8 條第1 項第2 款定有明文。末按中外車道，係指同向4
    車道或5 車道中鄰接外側車道之車道，高速公路及快速公路
    交通管制規則第2 條第1 項第7 款亦定有明文。末按，違反
    道路交通管理處罰條例第33條第1 項第3 款中，大型車違規
    行駛內側車道以外之車道，於應到案期限內繳納或到案聽候
    裁決者處4,000 元罰鍰，亦有違反道路交通管理事件統一裁
    罰基準及處理細則第2 條及違反道路交通管理事件統一裁罰
    基準表可參。
二、原處分意旨略以：本件異議人即受處分人甲○○駕駛其所有
    車牌號碼260-JF號營業一般大貨車，於民國98年 2月17日下
    午4 時2 分許，行經國道一號南下245 公里至246.2 公里處
    之同向4 車道，明知大貨車應行駛於外側車道，仍佔用中外
    車道行駛，經內政部警政署國道公路警察局員警攔停，並以
    受處分人違反道路交通管理處罰條例第33條第1 項第3 款規
    定掣單舉發，原處分機關即交通部公路總局高雄區監理所於
    98年3 月25日以受處分人違反道路交通管理處罰條例第33條
    第1 項第3 款、違反道路交通管理事件統一裁罰基準及處理
    細則第43條、第44條、第67條及違反道路交通管理事件統一
    裁罰基準表之規定為由，裁處罰鍰4,000 元，有內政部警政
    署國道公路警察局舉發違反道路交通管理事件通知單移送聯
    （公警局交字第Z00000000 號）、交通部公路總局高雄區○
    ○○○○道路交通管理事件裁決書（高監營裁字第裁80-Z00
    000000號）、違規採證照片3 張等件在卷可稽。
三、異議意旨略以：其被拍攝之第1 張採證照片時，是因為想要
    超越前方之自用小客車，但當時員警所駕駛之稽查車緊跟在
    後，其欲行駛回外側車道時，稽查車突強佔右外側車道，導
    致其行駛時車道嚴重偏移，險致翻車事故，是其於行車安全
    距離考量下，誤認稽查車欲利用外側車道超車，一時驚嚇不
    敢貿然駛向外側車道，約15秒後認定有安全距離，始加速駛
    回外側車道，並無強占中外車道行駛之情事云云。
四、經查：
（一）受處分人於98年3 月26日收受上開裁決書後，於同年4 月
      2 日向原處分機關聲明異議，有送達證書影本及聲明異議
      狀上交通部公路總局高雄區監理所之收文章在卷可查，足
      認其聲明異議於接到裁決書之翌日起20日內提出，程序上
      應屬適法。
（二）異議人於上開時、地，駕駛車牌號碼260-JF號營業大貨車
      於國道上行駛之事實，有國道公路警察局第四警察隊所拍
      攝之採證照片3 張附卷可稽，並為異議人所不爭執，此部
      分事實，堪可認定。
（三）異議人雖以前揭情詞置辯，惟查：(1)按高速公路及快速公
      路交通管制規則第8 條第1 項第2 款，大型車輛應行駛於
      外側車道。但得暫時利用緊臨外側車道之車道超越前車，
      故大型車暫時利用緊鄰外側車道之車道超越前車後，應立
      即回復行駛於外側車道之狀態。因此，縱異議人本欲利用
      中外車道超車，惟其超車後，本即應立即回復行駛外側車
      道之狀態，然徵之卷附採證照片3 張，外側車道並未見異
      議人所稱之自用小客車或任何車輛，是其所辯是否為真，
      已屬有疑。另依舉發之值勤員警陳稱：於國道一號南向
      245 至246.2 公里處，發現異議人非超車佔用中外線車道
      行駛違規，當時該路段外側車道無任何車輛行駛，惟異議
      人仍繼續佔用中外線車道等語，有內政部警政署國道公路
      警察局第四警察隊98年3 月19日公警四交字第0980470670
      號函附卷可稽，堪認異議人前開所辯，僅係卸責之詞，尚
      無足採。(2)又異議人雖另以：其以為後方之稽查車欲超車
      ，故不敢回復行駛外側車道之狀態云云置辯，惟觀諸卷附
      之採證照片3 張（時間分別為下午4 時2 分58秒、4 時3
      分8 秒、4 時3 分20秒），足見稽查車原係行駛於異議人
      駕駛車輛之後方，與異議人駕駛車輛在同一車道，於10秒
      後始移至外側車道，並於轉換車道12秒後，均持續行駛於
      異議人駕駛車輛之右後方，惟此間長達22秒之期間，均未
      見異議人有任何因減速而煞車燈亮起，或閃爍右轉方向燈
      ，提醒後方車輛欲右轉之跡象，是異議人所辯，要屬違實
      之詞，無足憑採。異議人於高速公路駕駛大型車輛，未依
      規定行駛車道一事，堪可認定。
五、綜上，原處分機關依違反道路交通管理處罰條例第33條第 1
    項第3 款、違反道路交通管理事件統一裁罰基準及處理細則
    第2 條及違反道路交通管理事件統一裁罰基準表等規定，裁
    處受處分人罰鍰4,000 元，即無違誤。受處分人猶執前詞，
    指摘原處分不當，為無理由。惟受處分人既係違反上開條項
    之規定，依同條例第63條第1 項第1 款規定，除依上開條項
    處罰鍰外，應記違規點數1 點，然原處分機關竟漏未裁處，
    自有未洽，應由本院撤銷原處分，另諭知如主文第2 項所示
    之處分，以資適法。
據上論斷，應依道路交通案件處理辦法第20條，裁定如主文。
中    華    民    國    98    年    4     月    30    日
                  交通法庭    法  官  張琬如
以上正本證明與原本無異。
如不服本裁定，應於收受送達後5 日內向本院提出抗告狀。
中    華    民    國    98    年    4     月    30    日
                              書記官  劉甄庭


司法院資訊處製作；財團法人民間司法改革基金會備份。
